【裁判字號】    97,上訴,1416
【裁判日期】    980324
【裁判案由】    毒品危害防制條例
【裁判全文】
臺灣高等法院臺南分院刑事判決        97年度上訴字第1416號
上  訴  人
即  被  告  甲○○
選任辯護人  嚴庚辰律師
上列上訴人因違反毒品危害防制條例案件，不服臺灣嘉義地方法
院97年度訴字第620號中華民國97年11月10日第一審判決（起訴
案號：臺灣嘉義地方法院檢察署97年度偵字第2932號），提起上
訴，本院判決如下：
    主  文
上訴駁回。
    事  實
一、甲○○明知含MDMA成分之搖頭丸（下稱搖頭丸）與愷他命分
    別係毒品危害防制條例第二條第二項第二款、第三款規定之
    第二級與第三級毒品，竟分別基於轉讓第二級毒品搖頭丸與
    第三級毒品愷他命之犯意，於民國（下同）九十七年四月二
    十日（起訴書誤載為十九日，檢察官已於原審當庭更正）星
    期日晚間十時許，在嘉義縣太保市南興里水牛厝之「陳檳榔
    攤」（下稱陳檳榔攤），自其上衣口袋取出搖頭丸一顆與愷
    他命少許，自行施用半顆搖頭丸後，無償轉讓第二級毒品搖
    頭丸半顆及第三級毒品愷他命少許予友人葉彥廷，供葉彥廷
    以水吞服而施用第二級毒品搖頭丸一次，同時與葉彥廷共同
    施用第三級毒品愷他命一次。嗣於隔日即九十七年四月二十
    一日（起訴書誤載為二十日，檢察官已於原審當庭更正）星
    期一晚間某時，在同一地點，以相同方式同時轉讓第二級毒
    品搖頭丸半顆與第三級毒品愷他命少許予葉彥廷，供葉彥廷
    各施用一次。嗣於九十七年四月二十二日凌晨二時五十分許
    ，經警在嘉義市西區鳥岫仔一號前，盤查葉彥廷所駕駛車號
    之3-2710號自小客車，查獲葉彥廷駕車載甲○○及陳信彰2
    人，並扣得甲○○所有之第三級毒品愷他命91小瓶（驗前總
    重176.31公克，包裝塑膠瓶總重108.29公克，毒品68.02公
    克），而查獲上情。
二、案經嘉義市政府警察局移送台灣嘉義地方法院檢察署檢察官
    偵查起訴。
    理  由
壹、程序事項：
一、起訴範圍部分：
（一）按刑事訴訟法第二百六十四條第二項關於起訴書程式之規
      定，旨在界定起訴之對象，亦即審判之客體，並兼顧被告
      行使防禦權之範圍，其中屬於絕對必要記載事項之「犯罪
      事實」，係指犯罪構成要件之具體事實；故所謂犯罪已經
      起訴，係指起訴書之犯罪事實欄，已就「特定犯罪」之「
      構成要件具體事實」，加以記載，並足據以與其他犯罪事
      實區分，始克當之（最高法院89年台上字第6198號判決意
      旨參照）。
（二）查本件起訴書係以被告曾於九十七年四月十九日及二十日
      ，連續兩天晚上，在陳檳榔攤各轉讓第二級、第三級毒品
      予葉彥廷施用各一次為偵查、起訴之犯罪事實，惟本院審
      理後，確認本件起訴之「連續二日」，實係九十七年四月
      二十日與四月二十一日，而非起訴書所載之九十七年四月
      十九日與四月二十日（詳如後述），然公訴人起訴及本院
      審理之基礎事實並無二致，均係被告於九十七年四月下旬
      「連續兩日」，在陳檳榔攤，轉讓第二級、第三級毒品予
      葉彥廷施用各一次，其前後並無其他轉讓毒品之犯罪，此
      部分起訴書犯罪日期之誤載，前後僅差1日，而其轉讓毒
      品犯罪地點、轉讓毒品種類及受讓毒品之人均已特定，則
      犯罪時間之更正及認定，並無混淆起訴範圍之虞，自不影
      響本案起訴及審判犯罪事實之特定，此部份又經檢察官在
      原審當庭更正（原審卷第141頁），依上開說明，本院自
      得就更正後之犯罪時間審判，合先敘明。
二、證據能力部分：
（一）按被告以外之人於審判外之陳述，雖不符刑事訴訟法第一
      百五十九條之一至之四之規定，而經當事人於審判程序同
      意作為證據，法院審酌該言詞陳述或書面陳述作成時之情
      況，認為適當者，亦得為證據。當事人、代理人或辯護人
      於法院調查證據時，知有第一百五十九條第一項不得為證
      據之情形，而未於言詞辯論終結前聲明異議者，視為有前
      項之同意，此觀刑事訴訟法第一百五十九條之五規定甚明
      。
（二）查檢察官與被告及其辯護人，對證人葉彥廷、陳信璋於警
      詢之陳述暨其他以下所引用具傳聞性質之證據資料，均表
      示不爭執證據能力，且迄於言詞辯論終結前亦未聲明異議
      。本院審酌前揭證人之陳述及證據資料作成時之情況，核
      無違法取證或其他瑕疵，認為以之作為證據為適當，依上
      開規定，自得作為證據。至證人葉彥廷、陳信彰於偵查中
      未經具結之供述，雖不得作為認定犯罪事實之證據，但仍
      得作為彈劾證據，附此說明。
貳、實體事項：
一、訊據被告甲○○固不否認曾於九十七年四月二十日晚上十時
    許，在陳檳榔攤與葉彥廷一起施用前開毒品，惟辯稱：「兩
    人係一起購買毒品搖頭丸與愷他命後，再一起施用，當時搖
    頭丸是一人買1顆，愷他命好像買5公克，1公克約4、5百元
    ，搖頭丸1顆也是4、5百元，藥頭是葉彥廷聯絡的，其並無
    轉讓毒品」等情，復否認同年月二十一日曾轉讓或與葉彥廷
    共同施用毒品搖頭丸與愷他命之犯行，並辯稱：「兩人於九
    十七年四月二十一日有在一起唱歌，但沒有施用毒品，亦未
    與葉彥廷於陳檳榔攤施用任何毒品，那些毒品是我在KTV 唱
    歌中途，我出去接電話，在KTV門口遇到藥頭購買的，總共
    91瓶，價格約1、2萬元」等情。
二、經查：
（一）被告確實曾經於九十七年四月下旬連續兩天晚上，與葉彥
      廷在陳檳榔攤共同施用上開毒品之事實，業據目擊證人陳
      信璋於偵訊時具結證稱：「我確定他們二人（按：指被告
      及證人葉彥廷）連續兩天晚上十、十一點許，都有在我（
      哥哥的陳）檳榔攤施用毒品‧‧‧他們那兩天施用毒品的
      方式，都是被告甲○○提供毒品給葉彥廷施用，‧‧‧被
      告甲○○都沒有跟葉彥廷收錢」等語（見偵查卷第二一至
      二二頁），且證人陳信璋於原審再次具結證稱：「確實曾
      經連續兩天見到被告與葉彥廷二人在陳檳榔攤施用搖頭丸
      及愷他命，毒品是從被告襯衫口袋拿出來倒在盤子上吸食
      ，而所謂連續兩天應係九十七年四月二十日（星期日）及
      二十一日（星期一）兩天晚上（偵訊時陳稱連續兩天晚上
      看到被告與葉彥廷共同施用毒品之日期為九十七年四月十
      九日與二十日，應係當時推算錯誤）」等語（見原審卷第
      一一一至一二三頁）明確；證人陳信璋與被告結識多年，
      被告外出至台北工作，若回嘉義均會前往陳檳榔攤，今年
      4月份，被告也有到陳檳榔攤找陳信彰等情，復經證人陳
      信彰於原審證述在案（見原審卷第一一二頁、第一一三頁
      ），被告就此亦無意見（原審卷第123頁），且被告於警
      詢時已供稱，其與陳信彰、葉彥廷2人係同村朋友，且3人
      於九十七年四月二十二日凌晨二時五十分許，一起搭乘車
      號3-2710號自小客車時，為警查獲等情（警卷第2頁），
      足見被告與證人陳信璋、葉彥廷關係良好，並無嫌隙，應
      不致無端捏造不實事實，陷被告於犯罪追訴，並置自己於
      偽證罪之危險，且證人葉彥廷亦證稱，被告確實曾經於九
      十七年四月間，二度在陳檳榔攤無償提供其搖頭丸及愷他
      命，其並與被告在該處共同施用等情（詳如後述），亦足
      資佐證。
（二）又被告確實曾經於九十七年四月間，二度在陳檳榔攤無償
      提供搖頭丸及愷他命予葉彥廷，並與葉彥廷在該處共同施
      用之事實，業據證人葉彥廷於檢察官偵查時結證：「九十
      七年四月二十日（偵訊時誤陳為十九日）被告從台北回嘉
      義，約晚上十點多到陳檳榔攤，被告自POLO衫口袋取出一
      顆搖頭丸，先咬一半予伊，由伊以水吞服，伊再施用愷他
      命，被告未向伊收錢；九十七年四月二十一日（偵訊時誤
      陳為二十日）被告再以同樣方式提供搖頭丸及愷他命供伊
      施用，這次伊也沒有出錢，也沒有集資與被告合買毒品等
      語明確（見偵查卷第五六至五七頁），足認被告確有轉讓
      第二級、第三級毒品予葉彥廷並與伊共同施用之犯行無訛
      。雖證人葉彥廷於檢察官偵查時曾一度供陳係與被告共同
      集資合買毒品，伊於原審審理時亦證稱係與被告合資購買
      毒品等情，惟查：
      1.證人葉彥廷於九十七年六月二十四日檢察官偵訊之初供
        陳伊係與被告合資購買毒品後（偵查卷第三四至三六頁
        ），經檢察官當庭質之何以證詞與伊於九十七年五月三
        十日偵訊供陳內容（即被告無償提供毒品共同施用）不
        符時（偵查卷第三六頁），證人葉彥廷隨即供稱係因當
        日自看守所（勒戒所）提解至地檢署開庭時，與被告同
        （警備）車，被告要求伊不要供述有關轉讓毒品之事實
        ，而事實上，被告確實有轉讓第二級、第三級毒品予伊
        施用等語（見偵查卷第三六至三七頁），並即具結作證
        被告無償供其毒品施用等情（偵查卷第三七頁）。嗣於
        九十七年八月二十日檢察官再度就被告是否確有轉讓毒
        品之事訊問葉彥廷，證人葉彥廷再度明確結證（偵查卷
        第五十六頁、第五十七頁），被告確有連續二日晚間在
        陳檳榔攤無償提供搖頭丸及愷他命予伊、二人隨即共同
        施用等語（見偵查卷第五六至五七頁）。由證人葉彥廷
        於九十七年六月二十四日確曾與被告同被提解到庭，有
        當日偵查筆錄可稽（偵查卷第33頁以下），則證人葉彥
        廷陳稱，是被告在提解過程中，請其不要說有轉讓毒品
        給其施用等情，自屬有據，且證人葉彥廷與被告就合資
        購買毒品一事，證人葉彥廷陳稱：「合資買2次毒品，
        每次出500元或1000元，第1次在九十七年三月份，第2
        次在案發前2、3天，不清楚拿錢給被告之地點，不知道
        被告跟誰買的，我也沒有問他，他出多少錢」等情（偵
        查卷第三四至三六頁），語多含混，甚為可疑，被告則
        供稱：「合資買3次毒品，每次都對分，他2000元，我
        2000元，第1次在九十七年一月份，我不認識毒販，是
        葉彥廷打電話約的，第2次是九十七年二月份，也是葉
        彥廷打電話約毒犯的，第3次是九十七年三月份，這次
        是我打電話約毒販的」等情（偵查卷第四一至第四三頁
        ），雖供述內容較為詳細，但與證人葉彥廷之陳述顯然
        不符，亦足佐證證人葉彥廷上開供述與被告合資購買毒
        品等情，係受託迴護被告之詞，並不足採。證人葉彥廷
        偵訊時關於被告確曾連續二日在陳檳榔攤無償提供第二
        級、第三級毒品予伊、並與伊共同施用之證詞，與另證
        人陳信璋於偵訊及原審審理時所結證之情節均屬相符，
        自屬可採。
      2.被告與證人葉彥廷就其二人如何集資？集資若干？二人
        分擔比例與出資額若干？於何處集資？集資後至何處或
        如何聯繫毒販等等問題，兩人供述均不一致，均經彈劾
        而不可採信，前已述及。參以被告於九十七年四月二十
        二日凌晨經警查獲扣案之91瓶愷他命，依被告之供述，
        係被告當日（二十一日深夜二十四時）甫自毒品上手處
        購得，價值3萬6800元（警卷第3頁），被告自己既有能
        力取得大量毒品，焉需再與葉彥廷集資購買少量、小額
        之毒品，被告與葉彥廷關於合資購買毒品云云，無非事
        後圖卸罪責之詞，自亦無足採。
（三）此外，被告與案外人葉彥廷均有施用搖頭丸與愷他命之事
      實，分別有其二人尿液檢驗報告及真實姓名對照表在卷可
      參（見警卷第二二頁、偵查卷第四九頁至五一頁、原審卷
      第五四頁），足徵被告確有轉讓第二級、第三級毒品予葉
      彥廷，並與伊共同施用之。
（四）至公訴意旨原以被告分別係於九十七年四月十九日及四月
      二十日晚間十時許，均在陳檳榔攤，轉讓搖頭丸與愷他命
      於葉彥廷施用各一次乙節，經查，九十七年四月十九日及
      四月二十日白天，被告仍在台北工作，並未返回嘉義之事
      實，業經證人即被告之雇用人李慶隆結證明確，且有被告
      之打卡紀錄附卷可參（見原審卷第四八頁），而比對卷附
      被告使用之0000000000號行動電話通聯紀錄（見原審卷第
      三一頁至三四頁）上載被告於九十七年四月十九日至四月
      二十日白天之通話基地台位置均在台北、基隆地區，堪信
      證人李慶隆所證情節為真；惟公訴人係以被告確曾連續兩
      天晚上，在陳檳榔攤各轉讓第二級、第三級毒品予葉彥廷
      施用各一次為偵查、起訴之事實，本院亦始終以此涉案事
      實為調查、審理之標的，而本院調查、審理後，確認「連
      續二日」實係九十七年四月二十日與四月二十一日，而非
      起訴書所載之九十七年四月十九日與四月二十日，然檢察
      官起訴及本院調查、審理之基礎涉案事實並無二致，且此
      部分日期之誤載，業經檢察官於原審當庭更正，本院自得
      審理、判決，應併敘明。
三、核被告甲○○所為，分別係犯毒品危害防制條例第八條第二
    項之轉讓第二級毒品罪與同條第三項之轉讓第三級毒品罪；
    被告於九十七年四月二十日晚上與二十一日晚上，分別均係
    同時自其上衣口袋取出搖頭丸及愷他命而無償提供予案外人
    葉彥廷先後施用，其同一轉讓行為同時無償提供第二級毒品
    及第三級毒品予葉彥廷先後施用，係一行為觸犯數罪名，為
    想像競合犯，應依刑法第五十五條之規定，從一較重之轉讓
    第二級毒品罪處斷；被告先後二次轉讓第二級毒品之行為，
    犯意有別、行為互殊，應予分論併罰。公訴意旨雖認被告所
    為均應分論併罰，惟查，被告連續二日晚上，分別均係以同
    一轉讓行為無償提供第二級、第三級毒品予葉彥廷施用而觸
    犯數罪名之事實，公訴意旨此部分認定容有誤會，應依刑法
    第五十五條規定，就被告二次轉讓行為分別從一重之轉讓第
    二級毒品罪處斷。另被告轉讓毒品之數量或重量均僅供1人
    施用1次，數量或重量應不致太多，亦無從查證其正確數量
    或重量，自應從有利被告認定，並無毒品危害防制條例第八
    條第六項轉讓毒品達一定數量者，加重其刑至二分之一之適
    用問題，附此說明。
四、原審依據上開事證，適用前述法律，審酌被告犯罪之動機、
    目的，其無償提供毒品予葉彥廷係為與葉彥廷共同施用毒品
    ，其犯罪之手段、犯人之生活狀況、平日與葉彥廷之關係、
    其前尚無任何刑案前案紀錄之品行、其自陳高中肄業之智識
    程度、曾從事汽車修護、本案事發前任職殯葬業、自述家有
    父母與妹妹，個人收入穩定之經濟狀況，轉讓毒品、助長毒
    品流通對社會治安與毒品受讓人個人所生之危險或損害、犯
    罪後仍否認犯行、未見悔過之意之態度等一切情狀，分別判
    處有期徒刑十月，並定其應執行刑為有期徒刑一年六月。並
    說明扣案之0000000000號行動電話一具（含晶片卡一片）為
    被告所有（此業據被告供明在卷），並曾供本案轉讓毒品行
    為聯繫之用（此有行動電話通聯紀錄在卷可參），應依刑法
    第三十八條第一項第二款規定沒收之。至扣案之0000000000
     號行動電話與晶片卡雖曾供涉案事實聯繫之用，但並非被
    告所有（此業據被告供述在卷，並據證人李慶隆證述無訛）
    ，又扣案之新臺幣三千元，並無證據證明與前開犯罪事實相
    關，均不為沒收之諭知。至扣案之愷他命91瓶（驗前總重31
    公克，包裝塑膠瓶總重108.29公克，毒品68.02公克），經
    鑑驗確為第三級毒品愷他命，有內政部警政署刑事警察局鑑
    定書一件在卷可參（見偵查卷第四六頁），然查，此部分扣
    案毒品，係九十七年四月二十一日晚間，被告甲○○與案外
    人葉彥廷及陳信璋等友人相約至嘉義市「香格里拉KTV」唱
    歌後，其間，被告與不詳姓名年籍之成年友人聯絡，自行外
    出向該友人購得第三級毒品愷他命92小瓶後返回「香格里拉
    KTV」，旋施用1瓶愷他命，被告等人直至同年月二十二日凌
    晨二時以後離開「香格里拉KTV」，由案外人陳彥廷駕駛車
    牌號碼3K-2710號自小客車搭載被告（坐於副駕駛座）及另
    案外人陳信璋（坐於後座）欲返回嘉義縣太保地區時，為警
    於同年月二十二日凌晨二時五十分許，在嘉義市鳥岫仔一之
    二號前實施臨檢而查獲剩餘之91瓶愷他命（及裝置上開毒品
    之褐色皮包1只）等情，業據被告及證人葉彥廷、陳信璋分
    別供陳在卷，上開扣案毒品既與本案被告毒品轉讓予葉彥廷
    之事實無關，且上開扣案毒品究係被告欲供己施用抑或如被
    告於警詢時所稱係預備販賣之用，仍有待公訴人偵查釐清，
    本於主從刑相隨原則，爰不為沒收之諭知。經核認事用法均
    無不合，量刑亦稱妥適，被告上訴仍執陳詞否認犯罪，為無
    理由，應予駁回。
據上論結，應依刑事訴訟法第368條，判決如主文。
本案經檢察官謝錫和到庭執行職務。
中    華    民    國    98    年    3     月    24    日
                  刑事第三庭    審判長法  官  陳義仲
                                      法  官  蘇清水
                                      法  官  宋明中
以上正本證明與原本無異。
如不服本判決應於收受送達後10日內向本院提出上訴書狀，其未
敘述上訴理由者，並得於提起上訴後10日內向本院補提理由書（
均須按他造當事人之人數附繕本）「切勿逕送上級法院」。
                                      書記官  黃子起
中    華    民    國    98    年    3     月    25    日
附錄本件論罪科刑法條全文：
毒品危害防制條例第8條第2項、第3項
轉讓第一級毒品者，處1年以上7年以下有期徒刑，得併科新臺幣
1百萬元以下罰金。
轉讓第二級毒品者，處6月以上5年以下有期徒刑，得併科新臺幣
70萬元以下罰金。
轉讓第三級毒品者，處3年以下有期徒刑，得併科新臺幣30萬元
以下罰金。
轉讓第四級毒品者，處1年以下有期徒刑，得併科新臺幣10萬元
以下罰金。
前四項之未遂犯罰之。
轉讓毒品達一定數量者，加重其刑至二分之一，其標準由行政院
定之。


司法院資訊處製作；財團法人民間司法改革基金會備份。
